【裁判字號】    98,交抗,325
【裁判日期】    981215
【裁判案由】    聲明異議
【裁判全文】
臺灣高等法院臺南分院交通事件裁定     98年度交抗字第325號
抗  告  人  甲○○
即受處分人
上列抗告人因違反道路交通管理處罰條例案件，不服臺灣臺南地
方法院中華民國98年10月30日所為裁定（98年度交聲字第1355號
），提起抗告，本院裁定如下：
    主  文
抗告駁回。
    理  由
一、本件抗告意旨略以：違規車輛是「逾越」標線三分之一，而
    非條文用語之「不遵守」，二者用詞、目的均不相同，法條
    用語欠明確。違規地點沒有斑馬線也沒有紅綠燈，設置攝影
    器材有違比例原則。原裁定援引交通部82年4月22日交路（
    82）字第009811號函釋，該函釋沒有法律的授權，牴觸法律
    規定，不得作為處罰之依據，餘詳如原審聲明異議狀，原裁
    定顯有違誤，爰依法提起抗告等語。
二、按「汽車駕駛人，駕駛汽車有不遵守道路交通標誌、標線、
    號誌指示之情形，而本章（汽車）無處罰之規定者，處新臺
    幣900元以上1,800元以下罰鍰」，道路交通管理處罰條例第
    60條第2項第3款定有明文。
三、經查：
  (一)抗告人於民國98年8月23日16時48分許，駕駛車牌5S-9031號
    自用小客車行駛於高雄縣路竹鄉○○○路及本工西路路口處
    ，經舉發機關即高雄縣政府警察局交通隊員警以其有「不遵
    守道路交通標線指示」之違規行為為由予以製單舉發，嗣原
    處分機關即交通部公路總局嘉義區監理所臺南監理站，以抗
    告人違規事實明確，依道路交通管理處罰條例第60條第2項
    第3款及違反道路交通管理事件統一裁罰基準表之規定，裁
    處抗告人罰鍰新臺幣900元之事實，有原處分機關嘉監南字
    第裁74-NJ0000000號裁決書、舉發機關高縣警交字第NJ0000
    000號舉發通知單及違規採證照片2幀附於原審卷可稽，此部
    分事實堪可認定。
  (二)按標線係指以規定之線條、圖形、標字或其他導向裝置，劃
    設於路面或其他設施上，用以管制道路上車輛駕駛人與行人
    行止之交通管制設施。又標線中之白實線；設於路口者，作
    為停止線；道路交通標誌標線號誌設置規則第3條第2款、第
    149條第1項第1款分別定有明文。故設於路口之白實線，即
    做為車輛停止線，車輛不得無故任意逾越，道路交通管理處
    罰條例第60條第2項第3款不遵守道路交通標線，即係指無故
    任意逾越停止線之情形，此應為一般駕駛人所熟知，抗告人
    辯稱法規用語有欠明確云云，委無可採。另道路交通管理處
    罰條例之立法目的，係為加強道路交通管理，維護交通秩序
    ，確保交通安全（道路交通管理處罰條例第1條）。基於達
    成前揭立法目的，執法或取締機關自得本於其對當地交通秩
    序、實際路況及人民守法之情形，本於合義務之裁量，選擇
    加強執法之路段及設置科學儀器作為蒐集違規行為證據之工
    具，若無裁量濫用之情形，法院均應加以尊重。本件抗告人
    違規遭拍照取締之地點，雖無行人穿越道，但有燈號管制，
    路口並有人車往來通行，抗告人不於停止線前停車，自屬仍
    有危險，亦有發生危害之可能，此觀原審卷附採證照片2幀
    即明，執法機關本於維護交通秩序並確保交通安全之目的，
    於該地設置錄影器材取締違規，並未對用路人造成過重之負
    擔，應無裁量濫用情形，抗告人主張執法違反比例原則云云
    ，亦無可採。
  (三)抗告人之異議狀雖主張越線違規應與超速違規一樣，容許「
    誤差值」云云，然違反道路交通管理事件統一裁罰基準及處
    理細則第12條第1項第11款，容許超速未逾10公里而賦予執
    法機關裁量權限施以勸導，免予舉發，係因測速儀器本身可
    能發生測速誤差，為貫徹執法之公平性與正確性，故給予10
    公里之寬限值，於此寬限值範圍內以不舉發為適當時，得不
    予舉發，以符常情。然本案抗告人係不遵守交通標線，違規
    行為性質不同，尚難比附援引為同樣解釋，況依違規照片所
    示，抗告人駕駛車輛之車身，幾乎已全部超過停止線，其所
    辯亦與事實不符，並無理由。另抗告人辯稱原裁定援引之交
    通部82年4月22日交路（82）字第009811號函釋，欠缺法律
    授權，不得作為處罰依據云云，然抗告人之違規事實已有現
    場照片資為證據，原處分機關予以裁罰亦有其法律上之依據
    ，原審裁定引用上開交通部函示，僅在說明原處分機關之裁
    罰並無違法，實無該函示得否作為處罰依據之問題，附此敘
    明。
  (四)綜上所述，抗告人駕駛自小客車於上揭時、地，有不遵守道
    路交通標線指示之違規行為，已可認定。原審以原處分機關
    依道路交通管理處罰條例第60條第2項第3款及違反道路交通
    管理事件統一裁罰基準表之規定，裁處抗告人罰鍰新臺幣90
    0元，核無違誤，駁回抗告人之異議，經核並無不合，抗告
    人仍執陳詞指摘原裁定不當，為無理由，應予駁回。
四、據上論斷，應依道路交通案件處理辦法第26條、刑事訴訟法
    第412條裁定如主文。
中    華    民    國    98    年    12    月    15    日
                  刑事第三庭    審判長法  官  陳義仲
                                      法  官  蔡勝雄
                                      法  官  楊清安
以上正本證明與原本無異。
不得再抗告。
                                      書記官  蔡蘭櫻
中    華    民    國    98    年    12    月    16    日


司法院資訊處製作；財團法人民間司法改革基金會備份。
